【裁判字號】    97,訴,1148
【裁判日期】    970505
【裁判案由】    毒品危害防制條例
【裁判全文】
臺灣板橋地方法院刑事判決              97年度訴字第1148號
公  訴  人  臺灣板橋地方法院檢察署檢察官
被      告  甲○○起訴書誤載.
上列被告因違反毒品危害防制條例案件，經檢察官提起公訴（九
十七年度毒偵字第一二五一號），本院依簡式審判程序判決如下
：
    主  文
甲○○施用第一級毒品，累犯，處有期徒刑拾壹月。扣案之海洛
因殘渣袋壹個沒收銷燬之及注射針筒壹支沒收。
    事  實
一、甲○○前曾於民國八十八年間因施用第二級毒品案件，經本
    院以八十八年度毒聲字第四五二六號裁定送觀察、勒戒後，
    因認無繼續施用之傾向，於八十八年八月七日執行完畢釋放
    ，並經臺灣板橋地方法院檢察署檢察官以八十八年度偵字第
    二０七八號為不起訴處分確定；復於八十九年間因施用第一
    、二級毒品案件，經本院以九十年度毒聲字第三七號裁定送
    觀察、勒戒後，因認有繼續施用之傾向，再經本院以九十年
    度毒聲字第四九八號裁定送令入戒治處所施以強制戒治，因
    戒治成效良好，又經本院以九十年度毒聲字第三八五八號裁
    定停止戒治，所餘戒治期間付保護管束，於九十年十月二十
    六日停止戒治出所，於九十一年一月二十九日因強制戒治期
    滿未經撤銷視為執行完畢，另並經檢察官提起公訴，經本院
    以九十年度訴字第四一六號分別判處有期徒刑七月、五月，
    應執行有期徒刑十月確定；再於八十九年間因搶奪案件，經
    臺灣高等法院以九十年度上訴字第九九九號判處有期徒刑十
    月，並經最高法院駁回上訴確定；上開三罪經臺灣高等法院
    裁定更定應執行刑為有期徒刑一年八月，於九十二年一月六
    日假釋出監付保護管束，於九十六年三月二十四日假釋期滿
    未經撤銷視為執行完畢；又於九十三年間因施用第一、二級
    毒品案件，經本院以九十四年度訴字第一三五號分別判處有
    期徒刑十月、七月，應執行有期徒刑一年四月確定；再於九
    十三年間因竊盜案件，經臺灣高等法院以九十四年度上易字
    第一二０九號判處有期徒刑一年確定；復於九十四年間因偽
    造文書案件，經本院以九十四年度簡字第二五七一號判處有
    期徒刑三月確定；上開四罪經臺灣高等法院以九十四年度聲
    字第一一九一號裁定更定應執行有期徒刑二年四月確定，於
    九十六年三月二十三日假釋出監付保護管束，於九十六年十
    月一日假釋期滿未經撤銷視為執行完畢（以上犯罪在本案均
    構成累犯）；再於九十六年間因施用第一級毒品案件，經臺
    灣高等法院以九十六年度上訴字第五四三六號判處有期徒刑
    十一月，並經最高法院駁回上訴確定（尚未執行）。詎甲○
    ○猶不知悔改，復基於施用第一級毒品海洛因之犯意，於九
    十七年一月二十六日凌晨零時三十分許，在臺北縣三重市○
    ○街二號台塑加油站女廁所內，以將海洛因置入針筒內，以
    針筒注入體內之方式，施用第一級毒品海洛因一次。適為巡
    邏員警在上址查獲，並扣得海洛因殘渣袋一個（海洛因量微
    無法秤重）、空塑膠一個及注射針筒一支。
二、案經臺北市政府警察局松山分局移送臺灣板橋地方法院檢察
    署檢察官偵查起訴。
    理  由
一、本院於準備程序進行中，被告甲○○就被訴事實為有罪之陳
    述，經告知被告簡式審判程序之旨，並聽取公訴人及被告之
    意見後，裁定進行簡式審判程序。
二、前揭事實，業據被告在本院審理時坦承不諱，且被告經警查
    獲後所採集之尿液，經送請檢驗之結果，確呈嗎啡陽性反應
    ，有臺灣尖端先進生技醫藥股份有限公司九十七年二月十四
    日出具之濫用藥物檢驗報告一份附卷可稽。此外，復有扣案
    之海洛因殘渣袋一個及注射針筒一支足資佐證。是堪認被告
    自白施用第一級毒品海洛因應與事實相符。復按，毒品危害
    防制條例於九十二年七月九日修正公布，自九十三年一月九
    日施行，其中第二十條、第二十三條將施用毒品之刑事處遇
    程序，區分為「初犯」及「五年內再犯」、「五年後再犯」
    。依其立法理由之說明：「初犯」，經觀察、勒戒或強制戒
    治後，應為不起訴處分或不付審理之裁定；經觀察、勒戒或
    強制戒治執行完畢釋放後，「五年內再犯」者，因其再犯率
    甚高，原實施之觀察、勒戒及強制戒治既已無法收其實效，
    爰依法追訴或裁定交付審理。至於經觀察、勒戒或強制戒治
    執行完畢釋放後，「五年後再犯」者，前所實施之觀察、勒
    戒或強制戒治已足以遮斷其施用毒品之毒癮，為期自新及協
    助其斷除毒癮，仍適用「初犯」規定，先經觀察、勒戒或強
    制戒治之程序。從而依修正後之規定，僅限於「初犯」及「
    五年後再犯」二種情形，始應先經觀察、勒戒或強制戒治程
    序。倘被告於五年內已再犯，經依法追訴處罰，縱其第三次
    （或第三次以上）再度施用毒品之時間，在初犯經觀察、勒
    戒或強制戒治執行完畢釋放五年以後，已不合於「五年後再
    犯」之規定，且因已於「五年內再犯」，顯見其再犯率甚高
    ，原實施觀察、勒戒或強制戒治，已無法收其實效，即應依
    該條例第十條處罰，此有最高法院九十五年度第七次刑事庭
    會議決議可資參照。查被告前曾於八十八年間因施用第二級
    毒品案件，經本院以八十八年度毒聲字第四五二六號裁定送
    觀察、勒戒後，因認無繼續施用之傾向，於八十八年八月七
    日執行完畢釋放，並經臺灣板橋地方法院檢察署檢察官以八
    十八年度偵字第二０七八號為不起訴處分確定；復於八十九
    年間因施用第一、二級毒品案件，經本院以九十年度毒聲字
    第三七號裁定送觀察、勒戒後，因認有繼續施用之傾向，再
    經本院以九十年度毒聲字第四九八號裁定送令入戒治處所施
    以強制戒治，因戒治成效良好，又經本院以九十年度毒聲字
    第三八五八號裁定停止戒治，所餘戒治期間付保護管束，於
    九十年十月二十六日停止戒治出所，於九十一年一月二十九
    日因強制戒治期滿未經撤銷視為執行完畢，另並經檢察官提
    起公訴，經本院以九十年度訴字第四一六號分別判處有期徒
    刑七月、五月，應執行有期徒刑十月確定；又於九十三年間
    因施用第一、二級毒品案件，經本院以九十四年度訴字第一
    三五號分別判處有期徒刑十月、七月，應執行有期徒刑一年
    四月確定；再於九十六年間因施用第一級毒品案件，經臺灣
    高等法院以九十六年度上訴字第五四三六號判處有期徒刑十
    一月，並經最高法院駁回上訴確定，有臺灣高等法院被告前
    案紀錄表一份附卷可稽，參諸前開說明，被告復於九十七年
    一月二十六日凌晨零時三十分許，施用第一級毒品海洛因，
    雖已在前次強制戒治執行完畢釋放五年以後，惟因其前已於
    五年內再犯，經多次依法追訴處罰，已不合於「五年後再犯
    」之規定，且因其已於「五年內再犯」，顯見其再犯率甚高
    ，原實施之觀察、勒戒，已無法收其實效，而無五年戒斷期
    之存在，自無再經觀察、勒戒及強制戒治之必要，自應逕行
    追訴處罰。是本件事證明確，其犯行堪予認定，應予依法論
    科。
三、按海洛因係屬毒品危害防制條例第二條第二項第一款所規定
    之第一級毒品，被告持有海洛因之低度行為，應為施用海洛
    因之高度行為所吸收，不另論罪，核被告所為，係犯毒品危
    害防制條例第十條第一項施用第一級毒品罪。末查，被告前
    曾受有如事實欄第一項所載之犯罪科刑及執行情形，有臺灣
    高等法院被告前案紀錄表一份在卷可憑，其於受有期徒刑之
    執行完畢後，五年以內故意再犯本件有期徒刑以上之罪，為
    累犯，應依刑法第四十七條第一項之規定加重其刑。爰審酌
    被告前已因施用毒品經觀察、勒戒後而獲不起訴處分之寬典
    ，並因施用毒品而經強制戒治並多次負有刑責，猶應知所惕
    勵，對於施用毒品之違法性及可罰性，應有明確而強烈之認
    識，詎其不知悛悔，復行施用海洛因，戕害自己身心健康，
    兼衡其智識程度、犯罪動機、目的及犯罪後自承施用毒品犯
    行之態度等一切情狀，量處如主文所示之刑。至扣案之海洛
    因殘渣袋一個，因所含海洛因殘渣量微無法與塑膠袋析離秤
    重，應概認係屬查獲之第一級毒品，爰依毒品危害防制條例
    十八條第一項前段規定宣告沒收銷燬之；又扣案之注射針筒
    一支，係被告所有供施用第一級毒品所用之物，業據被告在
    警詢時、偵查中及本院審理時供承在卷，應依刑法第三十八
    條第一項第二款之規定併予宣告沒收；至扣案之空塑膠袋一
    個，係屬前開海洛因殘渣袋之第二層外包裝袋，尚難認與本
    案犯罪有何關涉，且非違禁物，自毋庸宣告沒收，附此敘明
    。
據上論斷，應依刑事訴訟法第二百七十三條之一第一項、第二百
九十九條第一項前段，毒品危害防制條例第十條第一項、第十八
條第一項前段，刑法第十一條前段、第四十七條第一項、第三十
八條第一項第二款，判決如主文。
本案經檢察官顏妃琇到庭執行職務。
中    華    民    國    97    年    5     月    5     日
                    刑事第八庭  法  官  王士珮
以上正本證明與原本無異
如不服本判決應於送達後十日內向本院提出上訴狀。
                                書記官  郭晉良
中    華    民    國    97    年    5     月    5     日
附錄本案論罪科刑法條全文：
毒品危害防制條例第十條
施用第一級毒品者，處六月以上五年以下有期徒刑。
施用第二級毒品者，處三年以下有期徒刑。


司法院資訊處製作；財團法人民間司法改革基金會備份。
